【裁判字號】    96,婚,750
【裁判日期】    970212
【裁判案由】    離婚
【裁判全文】
臺灣臺南地方法院民事判決               96年度婚字第750號
原      告  乙○○
                        號3樓.
被      告  甲○○
                        號3樓.
上列當事人間請求離婚事件，經本院於民國97年1月29日言詞辯
論終結，判決如下：
    主      文
准原告與被告離婚。
訴訟費用新臺幣參仟玖佰元由被告負擔。
    事實及理由
一、原告主張：
  (一)原告與被告係於民國75年10月19日結婚，生育一女，被告自
    76年8月起就未負起應負之責任，每日沉溺於玩大家樂賭博
    遊戲，對家中經濟與年邁之父親、幼女照顧養育之責，不聞
    不問。被告78年到臺北市政府工作後，常邀集閒雜人士喝酒
    、賭博，不顧家計，亦未與家人聯繫，過年返家反而向原告
    要錢。
  (二)被告於80年間返家要求辦理離婚，但輾轉得知原告購買預售
    屋，暫未提離婚乙事。但常要原告要錢，要錢未果即罵人賴
    著不走。被告於87年間再度要求與原告離婚，並要求子女監
    護權，因女兒選擇與原告在一起，被告惱羞成怒拒絕簽字，
    從此不知下落。
  (三)被告在臺北至今近二十年，從未與家人連絡或告知家人其住
    處，92年間女兒申請就學貸款需父母親簽字，輾轉經由被告
    大哥才聯絡上，到臺灣銀行新營分行辦妥學貸款，女兒向被
    告要生活費，被告拒絕給付。
  (四)95年9月起至今，被告多次傳簡訊辱罵原告並要求離婚，待
    要辦理離婚時，被告又表示需其他條件，遲遲不肯簽字。因
    被告與原告已分居近二十年，且被告未盡人夫人父之責，顯
    係故意遺棄原告，爰依民法第1052條第1項第5款、第2項選
    擇合併請求裁判離婚。
  (五)並聲明：如主文所示。
二、被告方面：
  (一)被告雖非盡責之丈夫，但多少也有付出，多年前，父親過世
    ，曾匯新臺幣（下同）45萬元到女兒帳戶內，要給女兒讀書
    ，但原告不敢將帳戶提示，住處也出租他人，去娘家找原告
    ，被趕出去，被告才會離家，原告應將錢歸還。原告將被告
    趕出去，被告就已經遞出離婚協議書，下決心要離開原告，
    但一直耽擱到現在，被告不想和原告再維持婚姻關係。
  (二)76、77年的時候確實有玩大家樂。80年及87年間兩造吵架是
    有要辦離婚，但沒有辦成。92年小孩要辦貸款，小孩說要被
    告寄錢回來，被告因後半生要留點積蓄，所以無法寄生活費
    回來。95年被告有傳簡訊來諷刺原告，是因為吵架。的確自
    70幾年來，約有十幾年感情冷淡，亦無夫妻之實。
三、得心證之理由：
  (一)原告主張上情，業據提出戶籍謄本為證，且經證人即兩造之
    女陳可歆到庭證述：「從小我就住在臺南縣，白天由外婆照
    顧，晚上媽媽接回去跟祖父住一起，爸爸沒有住家裡，平常
    上學、學費、生活費都是母親負責，爸爸沒有來關心，過年
    過節爸爸也沒有回來，根本沒有聯絡，爸爸差不多有十幾年
    沒有回來，爸爸媽媽曾經談過離婚，但都談不攏，爸爸希望
    我跟他住，但我不要，這幾年爸爸有傳簡訊，內容都是罵人
    的話，罵一些難聽的話，爸爸人在哪裡、做什麼工作，我不
    知道，爸爸家人我們也沒有聯絡。」，證人即原告胞妹黃月
    秋到庭證述：「我都跟我母親住一起，兩造這幾年沒有在一
    起，也沒有聯絡，小孩都是由姐姐及我們家人照顧，被告很
    少回來，以前過年會回來，但這幾年都沒有回來也沒有聯絡
    ，人在哪裡也不知道，兩造剛結婚不久，有說要離婚。」等
    語明確，被告對於兩造夫妻於這10幾年來感情疏離，已無夫
    妻之實，且近5、6年來均未支付家庭生活費，亦不爭執，原
    告前開主張可信為真實。
  (二)按夫妻間有民法第1052條第1項所列各款以外之重大事由，
    而難以維持婚姻者，夫妻之一方得請求離婚，民法第1052條
    第2項定有明文。又關於是否以維持婚因之重大事由，其判
    斷標準為婚姻是否已生破綻無回復之希望，而婚姻是否已生
    破綻無回復之希望，則應依客觀的標準，即難以維持婚因之
    事實，是否已達於倘處於同一境況，任何人均將喪失維持婚
    姻之意欲之程度而定。經查，兩造婚姻由於被告個人在北部
    工作，沉溺大家樂賭博，影響家庭經濟，對家人亦未盡照顧
    之責，兩造夫妻關係因此異常淡泊，10餘年來均無夫妻之實
    ，見面所接觸者，僅金錢事項而已，且雙方已多次協議離婚
    未成，更當庭表示早已無意願維繫婚姻，兩造長期南北分居
    ，彼此少有聞問，顯見兩造共同生活所需誠摯的互敬互愛之
    基礎不復存在，婚姻已生破綻而無回復之希望，任何人處於
    同一境況，均將喪失維持婚姻之意欲，此核與民法第1052條
    第2項之「難以維持婚姻之重大事由」情形相符，且該事由
    係應由被告負責，從而，原告主張依民法第1052條第2項之
    規定請求判決離婚，依法洵屬有據，應予准許。至原告請求
    ，既經准許，其按選擇合併之規定，併依民法第1052條第1
    項第5款請求離婚，即無再予審酌之必要。又因本案事證已
    臻明確，原告其餘主張陳述及所提之證據，不逐一論述。
  (三)另本件訴訟費用為第一審裁判費3,000元、登報費900元，合
    計3,900元，爰命由敗訴之被告負擔
四、結論：原告之訴為有理由，依民事訴訟法第78條、第87條第
    1項，判決如主文。
中    華    民    國    97    年    2     月    12    日
                  家事法庭      法  官  郭貞秀
右正本證明與原本無異
如對本判決上訴，須於收受決正本後20日內提出上訴狀
中    華    民    國    97    年    2     月    12    日
                                書記官  鄭隆慶


司法院資訊處製作；財團法人民間司法改革基金會備份。
